臺灣桃園地方法院民事裁定
110年度監宣字第640號
聲  請  人  李雅貞  
相  對  人  李成宗  

上列當事人間聲請監護宣告事件，本院裁定如下：
    主  文
宣告李成宗（男，民國00年0月00日生）為受輔助宣告人。
選定李雅貞（女，民國00年0月0日生）為受輔助宣告人李成宗
之輔助人。
程序費用由受輔助宣告人李成宗負擔。    
    理  由
一、聲請意旨略以：聲請人係相對人之姊，相對人因自閉症精神
    障礙，致不能為意思表示或受意思表示，或不能辨識其意思
    表示之效果，爰依法聲請准予對相對人為監護宣告，並選定
    聲請人為監護人，及指定嚴雅慧為會同開具財產清冊之人，
    倘認相對人之狀態未達監護宣告之程度，則依民法第14條第
    3項及家事事件法第174條裁定為輔助之宣告等語，且提出身
    心障礙證明、戶籍謄本、親屬系統表、同意書等為證。
二、對於因精神障礙或其他心智缺陷，致其為意思表示或受意思
    表示，或辨識其意思表示效果之能力，顯有不足者，法院得
    因本人、配偶、四親等內之親屬、最近一年有同居事實之其
    他親屬、檢察官、主管機關或社會福利機構之聲請，為輔助
    之宣告；法院對於監護宣告之聲請，認為未達應受監護宣告
    之程度，而有輔助宣告之原因者，得依聲請或依職權以裁定
    為輔助之宣告，民法第15條之1第1項、家事事件法第174條
    第1項分別定有明文。又法院應於鑑定人前，就應受監護宣
    告之人之精神或心智狀況，訊問鑑定人及應受監護宣告之人
    ，始得為監護之宣告。但有事實足認無訊問之必要者，不在
    此限；鑑定應有精神科專科醫師或具精神科經驗之醫師參與
    並出具書面報告，為家事事件法第167條第1項、第2項所明
    定，此規定依同法第178條第2項之規定，於聲請輔助宣告事
    件準用之。又受輔助宣告之人，應置輔助人；法院為輔助之
    宣告時，應依職權就配偶、四親等內之親屬、最近一年有同
    居事實之其他親屬、主管機關、社會福利機構或其他適當之
    人選定一人或數人為輔助人，復為民法第1113條之1第1項及
    依同條第2項準用之同法第1111條第1項所分別明定。
三、經查，聲請人為相對人之姊，有聲請人提出之戶籍謄本在卷
    可稽，係相對人四親等內之親屬，依前揭規定，得為本件之
    聲請。又本院對相對人進行鑑定程序，在鑑定人即周孫元診
    所醫師林佳琪面前訊問相對人，問其姓名、生日、所處地點
    、地址及父母生存否等，相對人可回答其姓名、生日、所處
    地點為真善美、曾住龍安路住址及父母已過世，並可指認現
    場之人為其大姊、二姊，並可指認1000元、500元、100元紙
    鈔之幣值，但稱不知道以500元買300元物品應找回多少元或
    答稱找回800元。（見本院110年11月22日訊問筆錄），嗣經
    林佳琪醫師依相對人之個人史及相關史、生活狀況及現在身
    心狀態、理學檢查、精神狀態檢查等項鑑定，認：相對人體
    型中等，外觀無明顯異常。意識清楚。注意力容易被外界刺
    激干擾；外觀整潔；表情略為高昂，說話內容單調重複，會
    不時想要碰觸坐在身旁姐姐的長髮；態度合作友善；言語經
    常跳題，重複一樣的句子，對談中提到很多人名，會詢問鑑
    定醫師跟法官的名字，但社交互動能力略差；思考流程會有
    岔開，迴繞現象，內容貧乏。社會判斷力及算數能力輕微缺
    損。認得手機，知道可以用來打電話。會看手錶，可以正確
    回答時間。定向感及短期與長期記憶正，可以正確回答自己
    生日地址，跟目前年月日和時間。書寫能力佳，會簽名也可
    以書寫簡短句子。但手眼協調操作能力不佳，無法完成抄繪
    兩個五邊型，交叉為四邊型的圖形。對其解釋監護宣告的意
    義，表示願意接受姐姐協助處理重要事務。可以自行完成個
    人衛生。無障礙。可以使用金錢購買所需物品，認得百元，
    五百元和千元鈔票。但計算金錢能力略顯不足，會外出購物
    但需老師協助流程。不會租屋，不了解契約精神。知道自己
    有錢，有存錢，但無法回答如何使用銀行或其他存錢方式。
    可與其他同住之院生主動交談，往來，有基本社會性活動能
    力。相對人符合自閉症及智能障礙(ICD-10-CM編碼F84.0、F
    71)之精神科診斷。因此心智缺陷，致其為意思表示、受意
    思表示及辨識意思表示效果之能力顯有不足，但未達不能之
    程度等語。有周孫元診所110年12月3日函及所附精神鑑定報
    告書等在卷可稽。綜合上開事證，堪認相對人已達為意思表
    示或受意思表示，或辨識其意思表示效果之能力顯有不足之
    程度，僅達應受輔助宣告之程度，未達應受監護宣告之程度
    ，爰依前揭規定，宣告相對人為受輔助宣告之人。本院審酌
    相對人無配偶，父母均已過世，聲請人為其姊，表明願意擔
    任相對人之監護人（輔助人），且為相對人另位姊姊嚴雅慧
    同意，並有同意書在卷可稽，認由聲請人擔任相對人之輔助
    人，應無不當，爰依前揭規定，選定聲請人李雅貞為相對人
    之輔助人。
四、法院為輔助宣告時，受輔助宣告之人對其財產仍具處分權能
    ，輔助人僅於民法第15條之2 第1 項等事件對於輔助宣告之
    人之行為具有同意與否之權限，從而本件輔助人無須開具財
    產清冊陳報法院，附此敘明。
五、依家事事件法第177 條第2 項、第164 條第2 項，裁定如主
    文。
中　　華　　民　　國　　110 　年　　12　　月　　27　　日
                  家事法庭  法  官  張淑芬         
上列正本證明與原本無異。
如對本裁定抗告須於裁定送達後10日內向本院提出抗告狀，並繳
納抗告裁判費新台幣1,000 元。
中　　華　　民　　國　　110 　年　　12　　月　　27　　日
                             書記官  邱信璋  
民法第 15-2 條
受輔助宣告之人為下列行為時，應經輔助人同意。但純獲法律上
利益，或依其年齡及身分、日常生活所必需者，不在此限：
一、為獨資、合夥營業或為法人之負責人。
二、為消費借貸、消費寄託、保證、贈與或信託。
三、為訴訟行為。
四、為和解、調解、調處或簽訂仲裁契約。
五、為不動產、船舶、航空器、汽車或其他重要財產之處分、設
     定負擔、買賣、租賃或借貸。
六、為遺產分割、遺贈、拋棄繼承權或其他相關權利。
七、法院依前條聲請權人或輔助人之聲請，所指定之其他行為。